---
title: "关于某家上武汉二手房的数据分析报告"
author: "2023281051040-王政-MEM"
output:
  pdf_document:
    toc: true
    toc_depth: 2
    number_sections: false
    fig_caption: true
    latex_engine: xelatex
    keep_tex: true
documentclass: ctexart
header-includes:
  - \usepackage{setspace}
  - \setstretch{1.5}
  - \usepackage{geometry}
  - \geometry{a4paper, left=2cm, right=2cm, top=2cm, bottom=2cm}
---

\newpage

# 数据介绍

本报告链家数据获取方式如下： 数据为2023 年 9 月 12 日获取了[链家武汉二手房网站](https://wh.lianjia.com/ershoufang/)中数据。

• 链家二手房网站默认显示 100 页，每页 30 套房产，因此本数据包括 3000 套房产信息；

• 数据包括了页面可见部分的文本信息，具体字段及说明见作业说明。

**说明：**数据仅用于教学；由于不清楚链家数据的展示规则，因此数据可能并不是武汉二手房市场的随机抽样，结论很可能有很大的偏差，甚至可能是错误的。

**数据概览**

| 变量                  | 解释                                     |
|:----------------------|:-----------------------------------------|
| **property_name**     | 小区名字                                 |
| **property_region**   | 所处区域                                 |
| **price_ttl**         | 房屋总价，单位万元                       |
| **price_sqm**         | 房屋单价，单位元                         |
| **bedrooms**          | 房间数                                   |
| **livingrooms**       | 客厅数                                   |
| **building_area**     | 建筑面积                                 |
| **directions1**       | 房屋主要朝向                             |
| **directions2**       | 房屋次要朝向                             |
| **decoration**        | 装修状况                                 |
| **property_t_height** | 楼栋总层数                               |
| **property_height**   | 房屋在所在楼栋所处位置，取值为高中低     |
| **property_style**    | 建筑形式，如板楼、塔楼等                 |
| **followers**         | 在该二手房网站的关注人数                 |
| **near_subway**       | 是否靠近地铁                             |
| **if_2y**             | 产证是否满2年                            |
| **has_key**           | 中介是否有钥匙，标注"随时看房"表示有钥匙 |
| **vr**                | 是否支持VR看房                           |

\newpage

# 一、配置环境

## 1、配置环境，导入数据：

```{r setup, results="hide"}
knitr::opts_chunk$set(echo = TRUE)
library(tidyverse)
library(pander)
library(modelr)
library(showtext)
showtext_auto(enable = TRUE)
lj <- read.csv("./data/2023-09-12_cleaned.csv")
```

## 2、查看数据整体结构：

```{r}
glimpse(lj)
```

\newpage

# 二、数据清洗

## 1、去重，并查看数据缺失情况

样本数据存在重复情况，由原来的3000个样本数，去重后得到实际可用样本数2515个。数值缺失度较低，对数值分析影响较小。

```{r}
lj <- distinct(lj)
pander(summary(is.na(lj)))

```

## 2、在对区域内容进行统计中发现歧义内容，进行修改

查看property_region字段内容：

```{r}
print(filter(lj, property_region == "VR看装修"))

```

对区域显示为"VR看装修"的字段内容进行修改，修改为"三阳路"：

```{r}
lj$property_region[lj$property_region=="VR看装修"] <- "三阳路"
print(filter(lj, property_region == "VR看装修"))
```

## 3、查看整体分布特征

```{r}
pander(summary(lj))

```

**可以直观看到：**2023年9月12号链家武汉二手房数据呈现如下特征：

-   房屋总价：最低价10.60万元，最高价1,380.00万元，中位数136.00万元，平均数154.80万元，数据分布呈现右偏分布；

-   房屋单价：最低价1,771.00元/$m^2$，最高价44,656元/$m^2$，中位数14,309元/$m^2$，平均数元15,110/$m^2$，数据分布呈现右偏分布，但右偏幅度较房屋总价较小，原因在于房屋面积不同影响在单价在总价上呈现的差异；

-   建筑面积：最小面积22.77$m^2$，最大面积588.66$m^2$，中位数95.46$m^2$，平均数100.67$m^2$，呈现右偏分布，符合上面房屋面积对房屋总价的初步猜测。

-   房间数、客厅数、楼栋整层数：观察数据平均数，武汉在售二手房多为二至三居室、一至二客厅、平均给楼层24层的中层建筑，较符合常规认知。

\newpage

# 三、数据分析与可视化

## 1、关键字段数据分布情况

### （1）房屋单价和总价的关系

```{r}
lj %>% 
  ggplot() +
    geom_point(aes(x = price_sqm, y = price_ttl, color =  property_region,
                   group = property_region)) +
    theme(legend.position = "none") +
    geom_smooth(aes(x = price_sqm, y = price_ttl)) +
    coord_cartesian(ylim = c(0, 1000)) 
    
    
```


**结论**：房屋价格和房屋总价整体成正相关，存在极个别的异常数据。

### （2）房屋建筑面积、房间数、客厅数分布情况

```{r}
# 房屋建筑面积分布情况
ggplot(lj) +
  geom_histogram(aes(building_area), binwidth = 5) +
  coord_cartesian(xlim = c(0, 250)) +
  labs(title = "房屋面积分布情况",  x = "建筑面积",  y = "频数",
       caption = "DataSource: lj") +
  theme(axis.text.x = element_text(family = "wqy-microhei", face = "bold",
                                       color = "black", size = 10), 
          plot.title = element_text(family = "wqy-microhei", face = "bold",
                                color = "black", size = 15, hjust = 0.5,
                                vjust = 0,5))

```

```{r}
# 房屋房间数分布情况
ggplot(lj) +
  geom_histogram(aes(bedrooms), bins = 30) +
  labs(title = "房屋房间数分布情况",  x = "房屋房间数",  y = "频数",
         caption = "DataSource: lj") +
  theme(axis.text.x = element_text(family = "wqy-microhei", face = "bold",
                                       color = "black", size = 10), 
          plot.title = element_text(family = "wqy-microhei", face = "bold",
                                color = "black", size = 15, hjust = 0.5,
                                vjust = 0,5))

```

```{r}
# 房屋客厅数分布情况
ggplot(lj) +
  geom_histogram(aes(livingrooms)) +
  labs(title = "房屋客厅数分布情况",  x = "房屋客厅数",  y = "频数",
         caption = "DataSource: lj") +
  theme(axis.text.x = element_text(family = "wqy-microhei", face = "bold",
                                       color = "black", size = 10), 
          plot.title = element_text(family = "wqy-microhei", face = "bold",
                                color = "black", size = 15, hjust = 0.5,
                                vjust = 0,5))

```

**结论**：在售二手房房屋面积多在100$m^2$，存在超出400$m^2$的异常数据；以三室两厅房型为主。

### （3）房屋装修情况

```{r}
# 根据装修情况进行分组计数
decoration_count <- lj %>%
  group_by(decoration) %>%
  summarise(sum_decoration = n())

# 得到不同装修情况的百分比
get_rate <- function(x){
  j <- c(0)
  sum_count <- sum(x)
  for (i in 1:length(x)){
    j[i] <- round(x[i]/sum_count*100, 2)
  }
  return(j)
}

# 绘制饼状图
label_decoration <- get_rate(decoration_count$sum_decoration) 
pie(decoration_count$sum_decoration, paste(decoration_count$decoration,
                                           label_decoration, "%"),
    radius = 1.0, clockwise=T, main = "房屋装修情况", cex = 0.8)

```

**结论**：近80%的二手房经过装修，其中精装数占总数的50%以上。

## 2、区域维度分析

### （1）各区域在售二手房分布情况

```{r}
# 对于二手房所在区域进行分组计数
property_region_count <- lj %>% 
  group_by(property_region) %>% 
  summarise(sum_property = n())

# 绘制直方图
ggplot(property_region_count) +
  geom_bar(aes(x = sum_property , y = reorder(property_region, sum_property), 
               color = property_region,fill = property_region),
           stat = 'identity') +
  coord_cartesian(ylim = c(0, 90)) +
  labs(title = "各区域在售二手房分布情况",  x = "在售二手房数量",  y = "区域",
         caption = "DataSource: lj") +
  theme(axis.text.x = element_text(family = "wqy-microhei", face = "bold",
                                       color = "black", size = 10), 
        plot.title = element_text(family = "wqy-microhei", face = "bold",
                                color = "black", size = 15, hjust = 0.5,
                                vjust = 0,5),
        legend.position = "none")

```


**结论**：在售二手房数量前5名依次是白沙洲140套、盘龙城110套、四新97套、光谷东93套、金银湖81套，较符合近几年武汉活力板块的特征。

### （2）各区域均价分布情况

```{r}
# 根据区域进行分组，统计区域房屋单价均值
sqm_mean <- lj %>% 
  group_by(property_region) %>% 
  summarise(mean_region = mean(price_sqm))

# 绘制各区域房屋均值分布情况
ggplot(sqm_mean) +
  geom_bar(aes(x = mean_region, y = reorder(property_region, mean_region),
               fill = property_region),
           stat = "identity") +
  labs(title = "各区域在售二手房均价分布情况",  x = "在售二手房区域均价",  y = "区域",
         caption = "DataSource: lj") +
  theme(axis.text.x = element_text(family = "wqy-microhei", face = "bold",
                                       color = "black", size = 10), 
        plot.title = element_text(family = "wqy-microhei", face = "bold",
                                color = "black", size = 15, hjust = 0.5,
                                vjust = 0,5),
        legend.position = "none") 

```

**结论**：武汉在售二手房地区房屋均价在15000\~20000元间。其中中北路均价最高，超过30000元；阳逻均价最低，接近5000元。

## 3，主要区域的价格分布情况

选取二手房销售数量前30区域做详细的统计分析。

```{r}
# 选取二手房销售数量前30区域做详细的分析
property_name <- arrange(property_region_count, desc(sum_property))
property_name <- property_name[1:30, ]

## 查看top30区域的在售房屋数量分布
property_name %>% 
  ggplot(aes(x = sum_property, y = reorder(property_region, sum_property),
             fill = property_region)) +
    geom_bar(stat = 'identity') +
    labs(title = "二手房出售数量前top30区域",  x = "二手房数量",  y = "区域",
         caption = "DataSource: lj") +
    theme(axis.text.x = element_text(family = "wqy-microhei", face = "bold",
                                       color = "black", size = 10, angle = 90), 
          plot.title = element_text(family = "wqy-microhei", face = "bold",
                                color = "black", size = 15, hjust = 0.5,
                                vjust = 0,5))
```

### （1）查看二手房销售数量前30区域屋总价分布情况

```{r}
# 从lj数据库中选择对应详细数据
property_names <- property_name$property_region
lj_top30 <- dplyr::filter(lj, property_region %in% property_names)

# 查看区域总价的箱线图
ggplot(lj_top30) +
  geom_boxplot(aes(x = property_region, y = price_ttl, color = property_region)) +
  labs(title = "前top30区域房屋总价分布情况",  x = "所属区域",  y = "房屋总价",
       caption = "DataSource: lj") +
  theme(axis.text.x = element_text(family = "wqy-microhei", face = "bold",
                                   color = "black", size = 10, angle = 90), 
        plot.title = element_text(family = "wqy-microhei", face = "bold",
                                  color = "black", size = 15, hjust = 0.5,
                                  vjust = 0,5),
        legend.position = 'none')

```

**结论**：其中积玉桥、中南丁字桥区等区域房屋总价离散度较高；盘龙城、蔡甸城区等区域房屋总价集中性度较高；金银湖数据存在异常点，需要针对性分析。

### （2）区域房屋单价分布情况

```{r}
# 查看区域房屋单价的箱线图
ggplot(lj_top30) +
  geom_boxplot(aes(x = property_region, y = price_sqm, color = property_region)) +
  labs(title = "前top30区域房屋总价分布情况",  x = "所属区域",  y = "房屋单价",
       caption = "DataSource: lj") +
  theme(axis.text.x = element_text(family = "wqy-microhei", face = "bold",
                                   color = "black", size = 10, angle = 90), 
        plot.title = element_text(family = "wqy-microhei", face = "bold",
                                  color = "black", size = 15, hjust = 0.5,
                                  vjust = 0,5),
        legend.position = "none")
```

**结论**：其中东湖东、南湖沃尔玛、中南丁字桥区等区域房屋单价离散度较高；堤角、盘龙城、阳逻等区域房屋单价集中性度较高；中南丁子桥房屋单价分布右偏明显，说明地区房屋单价差异较大。

## 4, 房屋单价与房屋总价模型

通过线性回归分析，构建房屋单价与房屋总价的线性回归模型：

```{r}
# 线性回归
cost_line_regression <- function(w){
  sum((lj$price_ttl - (w[1]*lj$price_sqm + w[2]))^2)
}

best <- optim(c(0,0), cost_line_regression)
cat("优化的参数：", best$par, "\n")
cat("目标函数：", best$value, "\n")
cat("是否收敛：", best$convergence)
```

查看残值情况：

```{r}
lj_line_regression <- data.frame(
  x = lj$price_sqm,
  y = lj$price_ttl
)
df_data <- add_residuals(lj_line_regression,
                         lm(y ~ x, data = lj_line_regression))
cat("残值均值：",mean(df_data$resid))

```

**结论**：因为房屋单价是万元，目标函数结果较大，说明模型的预测结果的偏差较大，存在特征值选取不合适或模型选取存在问题，需要进一步改进。但残值均值小，说明对整体预测结果偏差较小。

\newpage

# 四、总结
经过三年疫情影响和国内房地产市场步入存量时代，“房住不炒”的房地产政策渐入人心。通过对2023年9月12日链家上的武汉二手房的数据进行分析，为个人筛选合适价格区间的区域精装二手房提供了一定的参考意见。
 